行　政　法　院　判　決　　　　　　　　　　　　　八十八年度判字第四一四三號
　　原　　　告　柏盛營造有限公司
　　代　表　人　甲○○
　　被　　　告　桃園縣稅捐稽徵處
右當事人間因營業稅事件，原告不服財政部中華民國八十七年十月六日台財訴字第八
七二三○九一九五號再訴願決定，提起行政訴訟。本院判決如左︰
　　主  文
原告之訴駁回。
　　事  實
緣原告於民國八十二年五月間無進貨事實，取得虛設行號淞溙實業有限公司（以下稱
松溙公司）、鋐生企業有限公司（以下稱鋐生公司）、澤木有限公司（以下稱澤木公
司）開立之統一發票六張，銷售額新台幣（下同）二、七二○、○○○元，稅額一三
六、○○○元，申報扣抵營業稅，案經被告查獲，依行為時營業稅法第五十一條第五
款，補徵營業稅一三六、○○○元，並裁處所漏稅額十五倍罰鍰二、○四○、○○○
元。原告不服，申請復查，未獲變更，提起訴願，經台灣省政府八十五年七月二十二
日八五府訴二字第一六○一一二號訴願決定，裁處罰鍰部分撤銷，由被告另為處分，
其餘訴願駁回。罰鍰部分經被告重為復查決定，改按修正後營業稅法第五十一條核處
所漏稅額八倍罰鍰一、○八八、○○○元。原告仍不服，遂循序提起行政訴訟。茲摘
兩造訴辯意旨於次：
原告起訴意旨略謂︰一、原告係一經營數十年之營造廠商，每年承包近百項大小公共
工程，八十二年度全年營業收入為新台幣九億餘元，合約金額數十億元，各工地均需
各種木料，且數量極多、急迫，為此公司即於八十二年四月二日匯給工地主任田永光
二百餘萬元。請他隋時注意有無商人赴工地推銷，以便掌握商機利於工程進行。所以
「款當然在取得發票之前」事先怎知購買多少數量，所以「全額亦必然不符」，此
均為商場之交易常態。然被告以此理由駁回營業本稅及進貨事實，實有違誤。二、
原告之會計人員陳秀菊，於八十三年十二月十七日赴桃園縣財稅警聯合查緝執行小組
所做談話筆錄時，田永光及呂理正均承認向陳育杉購買合板等建材之事實。因田永光
負責工地前後很多，原誤為上項材料係送至八里盆地區開發計畫，實為送至一一八線
二十五公里七百五十公尺至三十公里一百公尺之拓寬工程，科學工業園區三期安遷戶
社區開發工程，經查該二工程所需木料製造模板的數量合計五一、六Ｏ二平方米，金
額合計一千二百二十餘萬元。惟原告向松溙公司、鋐生公司、澤木公司購買合計金額
為二百七十二萬元，遠低於前工程所需要的數量，無人笨到取得的統一發票無法列為
「營業成本」，以降低純益額，減輕營所稅的稅負，還執意去買，所以被告所言「完
工在先，取得材料在後」實違常情，反而是在證明，承認有「進貨的事實」。陳育
杉否認有此交易行為，實際係想逃避法律責任，因為前述松溙公司等若非實際交易對
象，則乃屬於陳育杉的銷售行為，如此陳育杉則違反營業稅法規定－未辦營業登記，
逃漏營業稅，亦面臨補稅，裁罰的情景。如此當然否認此交易行為之詞，並不可採。
三、綜上所述，再加以松溙等三家公司八十二年五－六月份營業稅均已繳納，國庫並
未短收，當無逃漏營業稅行為，且依前述說明，原告確向該三公司購買前開貨物，支
付價款，當屬實際交易行為，自然「無虛報進項稅額」之情事。原告既有進貨事實，
屬於實際交易，因而取得交易他方合法憑證，並據以申報扣抵進項稅額，且交易他方
亦如期申報營業稅，自無逃漏營業稅行為，漏稅罰鍰自然無所附麗。縱使對方係屬虛
設行號，惟原告確有進貨事實，就法而言，應屬「未取得實際交易之憑證」核屬稅捐
稽徵法第四十四條之規定：「．．．處以經查明認定之總額百分之五罰鍰」始為妥當
，請判決撤銷一再訴願決定及原處分等語。
被告答辯意旨略謂：系爭發票係經台灣台中地方法院八十三年度易字第四五八號刑事
判決有案之虛設行號所開立，原告無進貨事實取得虛設行號開立之不實統一發票，申
報扣抵營業稅。依稅捐稽徵法第四十八條之三規定，本案罰鍰改處八倍罰鍰一、Ｏ八
八、ＯＯＯ元，並無不合。原告起訴意旨無非主張其有進貨事實，原告八十二年五月
間究有無購進合板等建材，經查系爭發票備註欄載有「八里」字樣，原告同時主張購
進之材料係用於八里鄉八里盆地區開發計畫工程，材料運至八里，是謂合理，惟查該
項工程七十八年八月一日開工，八十二年二月十九日完工，券附工程契約及營繕工程
結算驗收證明書影本可稽，原告並已列為八十一年度完工之工程申報營利事業所得稅
，是其完工在先取得材料在後之事實，難認為有進貨。至支付貨款資金流程，依原告
出具之活期存款存摺影本所示匯款日期分別在同在二、四月份，核在為取得系爭發票
之前，且金額亦不相符，實不足為付款之證明。又所提示之送貨單及傳票上皆查無所
稱實際交易人陳育杉之簽收紀錄，亦難以據認系爭發票有進貨事實。原告提示資金流
向及八里盆地區開發計畫工程契約等事證供核，惟均無法以圓其說，再度主張材料用
於一一八線拓寬改善工程等，經查其工程施工地點位於關西鄉及新竹市，核與原主張
材料運至八里亦不相符，顯為推諉卸責之詞，所辯亦不足採。請判決駁回原告之訴等
語。
　　理　由
按「營業人左列進項稅額，不得扣抵銷項稅額：一購進之貨物或勞務未依規定取得並
保存第三十三條所列之憑證者。」「營業人以進項稅額扣抵銷項稅額者，應具有載明
其名稱、地址及統一編號之左列憑證：一購進貨物或勞務時所取得載有營業稅額之統
一發票。」為行為時營業稅法第十九條第一項第一款及第三十三條第一款所明定。又
「二為符合司法院大法官會議釋字第三三七號解釋意旨，對於營業人取得非實際交易
對象所開立之統一發票作為進項憑證申報扣抵銷項稅額之案件，應視情節，分別依左
列原則處理：（一）取得虛設行號發票申報扣抵之案件：1.無進貨事實者：以虛設行
號發票申報扣抵，係屬虛報進項稅額，並逃漏稅款，該虛報進項之營業人除依刑法行
使偽造文書罪及稅捐稽徵法第四十一條之規定論處外，並應依營業稅法第五十一條第
五款規定補稅並處罰。2.有進貨事實者：（1.）進貨部分，因未取得實際銷貨人出具
之憑證，應依稅捐稽徵法第四十四條規定處以行為罰。（2.）因虛設行號係專以出售
統一發票牟取不法利益為業，並無銷貨事實，故取得虛設行號發票之營業人，自亦無
向該虛設行號進貨並支付進項稅額之事實，除該營業人能證明確有支付進項稅額予實
際銷貨之營業人，並經稽徵機關查明該稅額已依法報繳者，應依營業稅法第十九條第
一項第一款規定，就其取得不得扣抵憑證扣抵銷項稅額部分，追補稅款；不再處漏稅
罰外，其虛報進項稅額，已構成逃漏稅，應依營業稅法第五十一條第五款規定補稅並
處罰。．．．三稽徵機關依前項原則按營業稅法第五十一條第五款規定補稅處罰時，
應就涉案營業人有關虛報進項稅額，並因而逃漏稅款之事實，詳予調查並具體明，
以資明確。」財政部八十三年七月九日台財稅第八三一六○一三七一號函說明二之(一)
及(三)亦釋示有案。次按「納稅義務人違反本法或稅法之規定，適用裁處時之法律。但
裁處前之法律有利於納稅義務人者，適用最有利於納稅義務人之法律。」為八十五年
七月三十日增訂公布之稅捐稽徵法第四十八條之三所明定。且「納稅義務人，有左列
情形之一者，追繳稅款外，按所漏稅額處五倍至二十倍罰鍰並得停止其營業：一、．
．．五、虛報進項稅額者。」及「納稅義務人，有左列情形之一者，除追繳稅款外，
按所漏稅額處一倍至十倍罰鍰，並得停止其營業：一、．．．五、虛報進項稅額者。
」分別為行為時營業稅法第五十一條五款及八十四年八月二日修正公布之營業稅法第
五十一條第五款規定。又「八十五年七月三十日修正公布之稅捐稽徵法第四十八條之
三規定『納稅義務人違反本法或稅法之規定適用裁處時之法律。但裁處前之法律有利
於納稅義務人者，適用最有利於納稅義務人之法律』，上開法條所稱之『裁處』，依
修正理由說明，包訴訴願、再訴願決定及行政訴訟之決定或判決。準此，稅捐稽徵法
第四十八條之三修正公布生效時仍在復查、訴願、再訴願及行政訴訟中，尚未裁罰確
定之案件均有該條之適用。」復為財政部八十五年八月二日台財稅第八五一九一二四
八七號函釋在案。查本件原告於八十二年五月間取得虛設行號松溙公司，鋐生公司、
澤木公司開立不實之統一發票，申報扣抵銷項稅額一三六、ＯＯＯ元，經被告查獲，
乃按所漏稅額原裁處十五倍罰鍰二、○四○、○○○元。原告不服，循序提起訴願，
經台灣省政府八五府訴二字第一六○一一二號訴願決定，將原處分撤銷重核，嗣被告
重為復查決定以，原告主張取得系爭發票購進之材料係用於台北縣八里鄉八里盆地區
開發計畫工程，經查該項工程於七十八年八月一日開工，八十二年二月十九日完工，
又查原告八十一年度營利事業所得稅申報資料，業已將本項工程列為完工之工程申報
，而系爭發票取得期間為八十二年五月十二日至八十二年五月三十一日。準此，完工
在先取得材料在後之事實，難認其有進貨，況原告無法就有利於己之主張再檢具相關
帳證，證明以實其說，空言主張，核無足採。又系爭發票係經台灣台中地方法院八十
三年度易字第四五八號刑事判決有案之虛設行號所開立，原告無進貨事實取得虛設行
號開立之不實統一發票，申報扣抵營業稅，原依行為時營業稅法第五十一條第五款規
定裁處所漏稅額十五倍罰鍰原無不合，惟因八十五年七月三十日修正公之稅捐稽徵法
第四十八條之三對於公布生效時尚未裁罰確定之案件，依財政部八十五年八月二日台
財稅第八五一九一二四八七號函釋均有適用，從而改依八十四年八月二日修正公布之
營業稅法第五十一條第五款規定，重核改按所漏稅額科處八倍罰鍰一、○八八、○○
○元。核與首揭法律規定及乙函釋意旨並無不合，一再訴願決定遞予維持，亦無不合
。原告雖主張其確有進貨，自無逃漏營業稅行為，罰鍰失所附麗，縱使對方虛設行號
，原告僅屬未取得實際交易之憑證云云。然查松溙、鋐生及澤木等三公司係訴外人黃
義輝利用人頭虛設行號，有台灣台中地方法院八十三年度易字第四五八號刑事判決書
附原處分卷可稽，該項刑事判決依據黃義輝之自白參酌扣案之證物認定松溙三公司為
虛設行號，黃義輝有販售統一發票要幫助納稅義務人逃漏稅捐之行為，將黃義輝判處
徒刑其事實之認定，核屬可採，按松溙等三公司既為虛設之行號自無出售建材與原告
之可能，又陳育杉於台北縣稅捐稽徵處新店分處調查時，否認曾出售建材與原告，則
原告謂陳育杉以松溙、鋐生、澤木等三公司股東身分出售建材，收受貨款及交付統一
發票等均事實不符，至陳秀菊、田永光等人或為原告會計人員或為工地主任，其所為
有利原告之陳述未可全信。此外原告出具之活期存摺匯款日期在取得統一發票之前，
且金額不符，所提工地合約，與統一發票所載施工地點不符，均不能為原告曾有向松
溙等公司進貨之證明，其所訴均無可採。原告既無進貨事實竟取得虛設行號之松溙、
鋐生及澤木三公司統一發票虛報進項稅額，逃漏營業稅，則被告重為複查決定故按修
正後營業稅法第五十一條第五款科處所漏稅額八倍罰鍰一、○八八、○○○元，於法
自無不合，一再訴願決定遞予維持，亦無違誤，原告起訴意旨，核無理由，應予駁回
。另原告就補徵營業稅一三六、○○○元之部分不服提起行政訴訟，業經本院八十七
年度判字第二九號判決原告之訴駁回確定在案，併此明。
據上論結，本件原告之訴為無理由，爰依行政訴訟法第二十六條後段，判決如主文。
中    華    民    國     八十八      年     十二     月      十六       日
                    行 政 法 院 第 二 庭
                                審 判 長 評  事      陳  石  獅
                                         評  事      彭  鳳  至
                                         評  事      黃  合  文
                                         評  事      林  茂  權
                                         評  事      王  立  杰
右  正  本  證  明  與  原  本  無  異
                                         法院書記官  蘇  金  全
中    華    民    國     八十八      年     十二     月     二十一      日
